臺灣宜蘭地方法院交通事件裁定　　　　 100年度交聲字第80號
移
異　議　人
即受處分人　黃福田
上列受處分人因違反道路交通管理處罰條例案件，對於交通部公
路總局臺北區監理所宜蘭監理站於民國100年3月22日所為之處分
（原處分案號：宜監字第裁43-Q00000000號），聲明異議，本院
裁定如下：
    主  文
原處分撤銷。
黃福田在設有禁止超車標線路段超車，處罰鍰新臺幣壹仟貳佰元
，並予記違規點數壹點。又汽車駕駛人駕駛汽車肇事，無人受傷
或死亡而未依規定處置逃逸，處罰鍰新臺幣參仟元，並吊扣駕駛
執照壹個月，並應接受道路交通安全講習。
    理  由
一、按汽車駕駛人超車時，有在學校、醫院或其他設有禁止超車
    標誌、標線處所、地段或對面有來車交會或前行車連貫二輛
    以上超車者，處新臺幣（下同）1,200元以上2,400元以下罰
    鍰，並予記違規點數1點，又按汽車駕駛人駕駛汽車肇事，
    無人受傷或死亡而未依規定處置者，處1千元以上3千元以下
    罰鍰，逃逸者，並吊扣其駕駛執照一個月至三個月，並應接
    受道路交通安全講習，道路交通管理處罰條例第47條第2款
    、第62條第1項、第63條第1項第1款、違反道路交通管理事
    件統一裁罰基準及處理細則及所附違反道路交通管理事件統
    一裁罰基準表分別定有明文。
二、本件異議人即受處分人黃福田於民國100年1月18日下午5時1
    6分許，駕駛車牌號碼7330-KN號自用一般小客貨車，行經宜
    蘭縣宜蘭市○○路16號前之劃設有禁止超車標線之路段時，
    竟超車行駛，並於超車中不慎擦撞及前方由李正興所駕駛車
    牌號碼3116-KJ號自用小客車，雖未造成對方受傷或死亡，
    惟未依規定處置而逃逸，經宜蘭縣政府警察局宜蘭分局舉發
    ，嗣受處分人於舉發通知單所載應到案日期前申訴，經原處
    分機關調查結果，仍認受處分人確有上開違規行為，乃依道
    路交通管理處罰條例第47條第2款、第62條第1項之規定，於
    100年3月22日，裁處受處分人罰鍰4千2百元在案。
三、本件異議意旨略以：那天前面有車子停下來，擋到我的路，
    所以我才跨過雙黃線過去，前面那些車子是停止的，所以我
    不是超車。肇事逃逸的部分是因為我車子的後輪去擦撞到對
    方車子的後輪，所以我不知道有發生車禍云云。
四、經查，異議人即受處分人於100年1月18日下午5時16分許，
    駕駛車牌號碼7330-KN號自用一般小客貨車，行經宜蘭縣宜
    蘭市○○路16號前之劃設有禁止超車標線之路段時，超車行
    駛，並於超車中不慎擦撞及前方由李正興所駕駛車牌號碼31
    16-KJ號自用小客車，雖未造成對方受傷或死亡，惟未依規
    定處置而逃逸等情，業經證人即舉發員警黃振宏於本院調查
    時證稱：「我接獲對造李正興先生的報案說他遭一輛車子撞
    擊後跑掉，我到現場處理沒有看到肇事車輛，李正興先生說
    他車子上有行車紀錄器可以舉證，我就依照行車紀錄器的資
    料查到異議人的車輛，還有肇事的聲音」等語明確（見本院
    卷第18頁筆錄），核與證人李正興於警詢時稱：「我行駛於
    一般車道上，到側門附近時，當時前方塞車很嚴重，我就跟
    著於車道上停等，我後方的車子不耐久候，即從我左後方超
    越雙黃線至對向車道，超車的時候，我的車子就感覺晃動，
    與發生撞擊聲響，我的左後保險桿與左輪上方有損壞，因為
    對方已經跑掉了。」等語相符（見本院卷第29頁警詢筆錄）
    ，且有道路交通事故調查報告表、現場照片、車損照片在卷
    可稽，顯見當時受處分人所駕駛之車輛，確有擦撞到證人李
    正興之車輛，且於發生撞擊後並未留於現場處理，反駕車逃
    逸等情無誤。至受處分人雖辯稱其並非超車，亦不知發生車
    禍云云，然依本院勘驗證人所提供之行車紀錄器光碟結果：
    「行車紀錄器顯示於17時16分時李正興之車輛與前方之車輛
    緩慢前進，17時16分11秒時，前方車輛稍微停住，李正興的
    車輛也跟著停止，到了17時16分16秒時有撞擊聲，之後異議
    人之車輛有超越雙黃線駛過李正興及其前方車輛後在前方再
    度駛入原車道。」，顯見受處分人當時係有超越雙黃線超車
    之行為，且於擦撞到證人李正興車輛時，亦有撞擊聲，受處
    分人顯不可能不知已經發生車禍無誤，故受處分人上開辯解
    ，尚屬無據。
五、從而，本件受處分人有在設有禁止超車標線路段超車及汽車
    駕駛人駕駛汽車肇事，無人受傷或死亡而未依規定處置逃逸
    之違規行為，原處分機關依道路交通管理處罰條例第47條第
    2款、第62條第1項裁處受處分人罰鍰4200元雖無違誤，然原
    處分機關漏未依道路交通管理處罰條例第63條第1項第1款之
    規定記違規點數1點且漏未依同條例第62條第1項後段規定吊
    扣駕駛執照1個月及未依違反道路交通管理事件統一裁罰基
    準及處理細則及所附違反道路交通管理事件統一裁罰基準表
    之規定接受道路交通安全講習，從而，受處分人提起本件異
    議雖無理由，然原處分既有上開違誤，本院自應將原處分撤
    銷，並依道路交通管理處罰條例第47條第2款、第62條第1項
    、第63條第1項第1款、違反道路交通管理事件統一裁罰基準
    及處理細則及所附違反道路交通管理事件統一裁罰基準表之
    規定，另為裁罰如主文第2項所示，以期適法。
據上論斷，應依道路交通事件處理辦法第19條前段，裁定如主文
。
中    華    民    國   100    年    6     月    22    日
                  交通法庭法  官  鄭貽馨
以上正本證明與原本無異。
如不服本裁定，應於裁定送達後5日內，向本院提出抗告狀。（
應附繕本）
                          書記官  高雪琴
中    華    民    國   100    年    6     月    22    日